臺灣高雄地方法院民事裁定
108年度消債更字第379號
聲  請  人  侯凱榮（原名：侯彥任）
0000000000000000

0000000000000000

0000000000000000

0000000000000000

代  理  人  任進福律師
上列當事人因消費者債務清理事件聲請更生，本院裁定如下：
    主  文
聲請人侯凱榮自中華民國一○九年四月二十二日下午四時起開始
更生程序。
命司法事務官進行本件更生程序。
    理  由
一、聲請意旨略以：伊有不能清償債務情事，曾依中華民國銀行
    公會會員辦理消費金融案件無擔保債務協商機制請求共同協
    商債務方案成立，惟因不可歸責於己之事由毀諾。伊又未經
    法院裁定開始清算程序或宣告破產，爰聲請更生等語。　　
二、按債務人不能清償債務或有不能清償之虞者，得依本條例所
    定更生或清算程序，清理其債務；債務人無擔保或無優先權
    之本金及利息債務總額未逾新臺幣（下同）12,000,000元者
    ，於法院裁定開始清算程序或宣告破產前，得向法院聲請更
    生；法院開始更生程序之裁定，應載明其年、月、日、時，
    並即時發生效力；法院開始更生或清算程序後，得命司法事
    務官進行更生或清算程序，必要時得選任律師、會計師或其
    他適當之自然人或法人1人為監督人或管理人，消費者債務
    清理條例（下稱消債條例）第3條、第16條第1項、第42條第
    1項、第45條第1項分別定有明文。
三、經查：
㈠、聲請人於消債條例施行前，依中華民國銀行公會會員辦理消
    費金融案件無擔保債務協商機制請求共同協商債務方案成立
    ，聲請人應自民國95年12月起，分80期，利率6.88％，每月
    清償16,210元，嗣聲請人未如期繳款而於96年10月毀諾，固
    有渣打銀行陳報狀（本案卷第87至93頁）、協議書（本案卷
    第73頁）可稽。按消債條例第151 條第9 項準用同條第7 項
    但書所稱「因不可歸責於己之事由，致履行有困難」之情形
    ，僅須於法院就更生或清算之聲請為裁判時存在即為已足，
    至債務人於履行困難之事由發生前有無違約不履行行為，與
    該事由是否不可歸責於債務人之判斷尚屬無涉（另參考98年
    第1 期民事業務研究會第26號之司法院民事廳消費者債務清
    理條例法律問題研審小組意見）。又依消債條例第151 條第
    9 項準用同條第8 項再準用第75條第2 項之規定，債務人可
    處分所得扣除自己及依法應受其扶養者所必要生活費用之餘
    額，連續3 個月低於協商方案應清償之金額者，推定有不可
    歸責於己之事由致履行有困難。經查，聲請人自陳於96年毀
    諾時因原任職之長潔企業社未標到工作而失業，僅從事臨時
    工之工作，月收約10,000元，未申報所得，亦未投保勞保，
    此有勞工保險被保險人投保資料表【本院108年度司消債調
    字第448號卷（下稱調卷）第12至13頁】在卷可按，而其目
    前平均每月收入約27,628元，扣除109年度依主管機關所公
    告高雄市每人每月最低生活費13,099元之1.2倍即15,719元
    、2名子女扶養費共7,931元後（詳後述），僅餘3,978元，
    顯已無法負擔每月16,210元之還款金額，堪認聲請人之收入
    無法持續支應前揭生活開支及協商款項，致繼續履行有所困
    難，亦即可認聲請人有不可歸責於己之事由，致不能履行原
    協商條件。
㈡、聲請人復於108年8月29日提出債權人清冊，向本院聲請調解
    債務清償方案，經本院108年度司消債調字第448號受理，於
    108年9月24日調解不成立，聲請人於同日以言詞聲請更生等
    情，亦經本院依職權調閱上開調解卷宗核閱無訛。
㈢、聲請人於106年度至107年度申報所得各為2,400元、0元，名
    下無財產，雖有國泰人壽、新光人壽、南山人壽保單，惟國
    泰人壽、新光人壽保單部分，均非要保人，而南山人壽保單
    則為團險，除前於107年3月9日領取理賠金41,900元外，無
    解約金；又聲請人自陳106年8月1日至11月6日於財源電器批
    發公司擔任送貨員，每月收入22,000元，106年11月6日因車
    禍致左膝脛骨前十字韌帶及後十字韌帶撕脫性骨折而宜休養
    3個月，無法工作，107年3月5日起於東懋工程股份有限公司
    擔任臨時工，日薪1,000元，每月收入24,000元，另自107年
    6月起迄今每月領取身障補助3,628元等情，有財政部高雄國
    稅局106年至107年綜合所得稅各類所得資料清單及財產歸屬
    資料清單（調卷第9至11頁）、財產及收入狀況說明書（調
    卷第2頁）、債權人清冊（調卷第3至4頁）、戶籍謄本（調
    卷第15頁）、勞工保險被保險人投保資料表（調卷第12至13
    頁）、個人商業保險查詢結果表（本案卷第62頁）、財團法
    人金融聯合徵信中心前置協商專用債權人清冊（調卷第6至8
    頁）、信用報告（本案卷第42至43頁）、社會補助查詢表（
    本案卷第25至27頁）、高雄市政府都市發展局函（本案卷第
    30頁）、勞動部勞工保險局函（本案卷第28頁）、勞動部勞
    動力發展署高屏澎東分署函（本案卷第29頁）、收入切結書
    （調卷第14頁、本案卷第47頁）、在職證明（本案卷第46頁
    ）、存簿（本案卷第67至71頁）、重仁骨科醫院診斷證明書
    （本案卷第48頁）、國泰人壽保險股份有限公司函（本案卷
    第94至95頁）、南山人壽保險股份有限公司函（本案卷第96
    至98頁）、新光人壽保險股份有限公司陳報狀（本案卷第84
    至85頁）等附卷可證。依聲請人上述工作、收入及財產情況
    ，堪認以其目前每月收入加計身障補助共計27,628元（計算
    式：24,000＋3,628＝27,628）核算其償債能力，較為妥適。
㈣、關於聲請人必要生活費用部分，聲請人主張每月支出15,719
    元（包含每月房屋租金18,000元），並提出租賃契約書（調
    卷第18至20頁）、配偶之存簿（本案卷第64頁）在卷可參。
    而按債務人必要生活費用，以最近一年衛生福利部或直轄市
    政府所公告當地區每人每月最低生活費1.2倍定之，消債條
    例第64條之2第1項定有明文。本院參酌衛福部社會司所公告
    109年度高雄市最低生活費為13,099元，1.2倍即15,719元，
    聲請人主張每月必要支出約15,719元，尚屬合理，應予採計
    。
㈤、關於聲請人扶養支出部分，聲請人稱扶養子女侯○丞、侯○洋
    ，每月各支出扶養費5,500元。經查，侯○丞係104年7月生，
    侯○洋係108年6月生，於106年至107年度無申報所得，名下
    均無財產，現未領取任何補助，侯○丞自108年9月起，侯○洋
    自108年6月起每月領取2,500元育兒津貼等情，此有戶籍謄
    本（調卷第16頁）、所得資料清單及財產歸屬資料清單（本
    案卷第52至55頁）、侯○丞存簿（本案卷第72頁）、三民區
    公所函（本案卷第58頁）、高雄市教育局通知書（本案卷第
    59頁）、社會補助查詢表（本案卷第16至18頁、第22至24頁
    ）附卷可參。聲請人所育之子女既均未成年，名下復無財產
    ，堪認有受扶養之權利。茲審酌聲請人負擔高額債務需要清
    理，其所負扶養義務自有別於一般，而應考慮其經濟能力。
    而聲請人配偶甘婕瑀於106年度至107年度申報所得各為415,
    245元、443,341元，平均每月所得各為34,604元、36,945元
    ，於108年1月至10月平均每月實領收入約53,764元，有所得
    資料清單及財產歸屬資料清單（本案卷第49至51頁）、存簿
    （本案卷第56至57頁、第60頁、第64至66頁）可佐，是以2
    人經濟狀況，本院認聲請人與配偶應分擔扶養子女費用之比
    例約為3：7 。至於扶養費用數額部分，按受扶養者之必要
    生活費用，準用第一項規定計算基準數額，並依債務人依法
    應負擔扶養義務之比例認定之，消債條例第64條之2第2項亦
    有明定。準此，聲請人所應負擔未成年子女之扶養費，應以
    109年度高雄市每人每月最低生活所必需15,719元（詳前述
    ）計算，扣除子女每月領取之育兒津貼後，聲請人負擔10分
    之3扶養費即7,931元【計算式：（15,719－2,500）×2×0.3＝7
    ,931】，逾此範圍難認必要。
㈥、承上，聲請人目前每月平均收入27,628元，扣除個人必要支
    出15,719元、子女扶養費7,931元後，剩餘3,978元，而聲請
    人目前負債總額為2,736,673元（調卷第34至47頁、第51頁
    、第56至63頁，包括：國泰世華銀行、匯豐銀行、新光銀行
    、聯邦銀行、元大銀行、凱基銀行、中國信託銀行、富邦資
    產管理股份有限公司、台新資產管理股份有限公司），以每
    月所餘逐年清償，至少須約57年（計算式：2,736,673÷3,97
    8÷12≒57）始能清償完畢，應認其已不能清償債務。此外，
    聲請人無擔保或無優先權之債務總額未逾12,000,000元，且
    無消債條例第6條第3項、第8條或第46條各款所定駁回更生
    聲請之事由存在。則聲請人聲請更生為有理由，應予准許，
    爰命司法事務官進行本件更生程序。
四、依消債條例第11條第1 項、第45條第1 項、第16條第1 項，
    裁定如主文。
中　　華　　民　　國　 109　　年　　4 　　月　　22　　日
              　　民事庭　　法　官　賴寶合
以上正本係照原本作成。
本裁定不得抗告。
中　　華　　民　　國　 109　　年　　4 　　月　　22　　日
  　                        書記官　胡美儀